臺灣桃園地方法院刑事判決　　　　　　　100年度易字第988號
公　訴　人　臺灣桃園地方法院檢察署檢察官
被　　　告　張記
上列被告因傷害案件，經檢察官提起公訴（100 年度偵字第5413
號），本院判決如下︰
    主  文
張記傷害人之身體，累犯，處有期徒刑肆月，如易科罰金，以新
臺幣壹仟元折算壹日。
    事  實
一、張記前於民國95年間因偽造文書案件，經本院以95年度桃簡
    字第2855號刑事簡易判決判處有期徒刑3 月，如易科罰金，
    以銀元300 元即新臺幣900 元折算1 日確定，嗣經本院以96
    年度聲減字6601號刑事裁定減刑為1 月又15日確定，於96年
    11月14日易科罰金執行完畢（於本案構成累犯）。詎仍不知
    悔改，於99年11月8 日中午約12時許，與友人黃進立及黃進
    立之友人張博凱在桃園縣八德市○○○街9 巷口由張芸瑄所
    經營之麵攤一同飲酒、用餐時，見黃進立、張博凱因一言不
    合發生口角而拉扯爭執，竟即基於傷害人之身體之犯意，至
    麵攤上拿取張芸瑄所有之菜刀，並持該菜刀自張博凱左側頭
    部砍下，致張博凱受有頭部外傷併頭皮撕裂傷（4 公分）之
    傷害，經送醫縫合9 針。嗣經張博凱之妻鄔美足見狀出面阻
    止，並請張芸瑄協助報案處理，始悉上情。
二、案經張博凱訴由桃園縣政府警察局八德分局報告臺灣桃園地
    方法院檢察署檢察官偵查起訴。
    理  由
甲、證據能力部分
一、按被告以外之人於審判外之言詞或書面陳述，除法律有規定
    者外，不得作為證據；被告以外之人於偵查中向檢察官所為
    之陳述，除顯有不可信之情況者外，得為證據；再被告以外
    之人於審判外之陳述，雖不符刑事訴訟法第159 條之1 至第
    15 9條之4 之規定，而經當事人於審判程序同意作為證據，
    法院審酌該言詞陳述或書面陳述作成時之情況，認為適當者
    ，亦得為證據。當事人、代理人或辯護人於法院調查證據時
    ，知有第159 條第1 項不得為證據之情形，而未於言詞辯論
    終結前聲明異議者，視為有前項之同意。刑事訴訟法第159
    條第1 項、第159 條之1 第2 項、第159 條之5 分別定有明
    文。經查：
（一）本件證人張博凱、鄔美足、張芸瑄、黃進立分別於檢察官
      訊問時經具結後所為之證述，其性質雖屬傳聞證據，惟本
      院審酌證人張博凱自稱係事實欄一所示傷害犯行之被害人
      ；證人即告訴人張博凱之妻鄔美足自稱係於事實欄一所示
      時、地在場並目睹被告張記持菜刀砍傷張博凱之人；證人
      張芸瑄自稱係本件案發現場麵攤之經營者，並目睹被告張
      記於爭執當時拿取其所有放置於麵攤上之菜刀1 把；證人
      黃進立自稱為被告張記之友人，且於事實欄一所示時、地
      與告訴人張博凱發生爭執，並於渠2 人爭執過程中目睹張
      記拿持麵攤之菜刀1 把，依渠等之證述乃分別親身經歷、
      見聞本件犯行之全部或一部，渠等證詞對認定犯罪事實之
      存否均有其必要性，且上開證人於檢察官偵查中，均經檢
      察官分別諭知證人有具結之義務及偽證之處罰並命朗讀結
      文具結擔保其證言之真實性後，以證人身分，於檢察官面
      前完整、連續陳述其親身經歷，且查無違法取證之瑕疵存
      在，應無顯不可信之情形，依刑事訴訟法第159 條之1 第
      2 項之規定，自得為證據。
（二）本件證人張博凱、張芸瑄、黃進立分別於警詢中所為證述
      ，其性質雖亦均屬傳聞證據，惟該警詢過程均查無違法取
      證之瑕疵存在，上開證人於警詢中之證述係出於其自由意
      志。又被告張記於本院準備程序中，就上開證人警詢中證
      述之證據能力均表示無意見，且未於本院言詞辯論終結前
      表示異議，本院審酌上開證人之證詞對認定犯罪事實之存
      否均有其必要性，業如前述，依前開證述作成時之情況，
      認以其為證據，核屬適當，是依刑事訴訟法第159 條之5
      之規定，認有證據能力。
二、另本件認定事實所引用之內政部警政署刑事警察局100 年5
    月2 日刑醫字第1000045056號鑑定書、張博凱之衛生署桃園
    醫院診斷證明書、行政院衛生署桃園醫院100 年3 月15日桃
    醫病歷字第1000002223號函、案發現場麵攤照片及扣案經檢
    出有被害人張博凱DNA-STR 型別之菜刀1 把等證據，檢察官
    及被告張記均未主張排除其證據能力，且迄於本院言詞辯論
    終結前均未表示異議，本院審酌前開書證、物證並無證據證
    明係公務員違背法定程序所取得，書證部分部分亦無刑事訴
    訟法第159 條之4 之顯有不可信之情況與不得作為證據之情
    形，是本件認定事實所引用之前開證據，均認為有證據能力
    。
乙、認定犯罪事實之依據及理由
一、訊據被告張記固坦承於事實欄一所示時、地曾前往案發麵攤
    ，並應友人黃進立之邀，與黃進立及其原不相識之張博凱同
    桌用餐，過程中因黃進立、張博凱2 人因為生殖器大小問題
    起爭執，黃進立、張博凱因而發生拉扯，其亦曾出欲拉開2
    人之事實，惟否認有何傷害犯行，辯稱：案發當時是張博凱
    與黃進立發生扭打，我去把他們拉分開，後來他們兩人跌倒
    ，張博凱起來之後頭就有血了，當天我根本沒有拿攤位的菜
    刀，也沒有任何人去拿菜刀，刀子是放在那邊切菜，可能是
    張博凱跌倒之後菜刀掉下去，張博凱自己撞到菜刀，我也不
    知道，我沒有砍他云云。惟查：
（一）被告張記於99年11月8 日中午約12時許，與友人黃進立及
      黃進立之友人張博凱在桃園縣八德市○○○街9 巷口由張
      芸瑄所經營之麵攤一同飲酒、用餐，嗣黃進立、張博凱雙
      方一言不合而發生口角，進而拉扯爭執之事實，業據被告
      張記坦承在卷，核與證人即告訴人張博凱、證人及被告之
      友黃進立、證人即案發麵攤老闆娘張芸瑄分別於警詢及檢
      察官訊問時，及證人即告訴人張博凱之妻鄔美足於檢察官
      訊問時證數情節相符，堪以認定。
（二）次查，證人即告訴人張博凱於警詢中證稱：「我於99年11
      月8 日中午12時許，在桃園縣八德市○○○街9 巷口麵攤
      遭黃進立的友人『阿記』砍傷，我與他們在該巷口聊天，
      聊得不太開心就起了口角，黃進立就出手拉扯我，後來叫
      『阿記』的人就手拿菜刀砍我成傷，『阿記』是用麵攤的
      菜刀砍傷我的頭部，即員警在現場所扣得的菜刀，我受有
      頭部外傷併頭皮撕裂傷，共縫9 針。」、證人即告訴人張
      博凱於檢察官訊問時具結證稱：「案發當天中午11點多的
      時候，我和張記、黃進立在麵攤發生口角，我說有事出去
      講，我就伸出左手拉著黃進立走到外面，並伸出右手要攀
      住他，他看我的動作就以為我要對他怎樣，他就把我的右
      手往後轉，我的身體就微傾，張記隨後走出來，手持菜刀
      在我的左側往我左側頭部砍下來，當場就流血了，衣服上
      都是血，我不知道他是用菜刀的什麼部位砍的，是我太太
      在旁邊喊『你怎麼拿菜刀砍』，他只砍1 下，因為只有1
      個傷口，後來我太太靠過來擋，他還作勢要砍我太太，我
      太太叫麵攤老闆娘報警，張記跟黃進立就離開了，我還喊
      叫他們不要走。當天我是先和黃進立拉扯沒錯，我和黃進
      立拉扯時，張記並沒有來把我們拉開，我們也沒有因此而
      倒在地上，我只有因為被黃進立折手臂而微傾。」等語；
      證人即告訴人張博凱之妻鄔美足於檢察官訊問時具結證稱
      ：「99年11月8 日中午12點左右，在桃園縣八德市○○○
      街9 巷口，張博凱與他人發生爭執時，我有在現場。當時
      我下班正好要去買麵吃，看到我先生張博凱跟黃進立及張
      記講話有衝突，我看到黃進立扳住張博凱的右手，張記不
      知道在什麼時候拿了1 把菜刀出來，往我先生頭部左側砍
      下，我對他喊說你怎麼可以拿菜刀砍，他還一直靠過來並
      作勢要砍我，我擋在我先生和他中間，跟他說你已經把我
      先生砍傷，還一直靠過來，後來他好像清醒過來，才把菜
      刀放回老闆娘切菜的地方，我就跟老闆娘說請她幫忙報案
      ，張記及黃進立就離開了。整個案發過程中張記、黃進立
      和張博凱不曾倒在地上。」等語明確。又證人張博凱、鄔
      美足所證被告張記於事實欄一所示時、地，見張博凱、黃
      進立發生拉扯爭執，即於渠2 人爭執過程中，在現場拿持
      張芸瑄所營麵攤內菜刀1 把之事實，核與證人即被告張記
      之友人黃進立於警詢時證稱：「案發當天我與張博凱、張
      記3 人在案發現場麵攤用餐，原本很愉快，後來聊到男人
      的生殖器，張博凱就開始鬧我的生殖器只有3 吋，叫我脫
      褲子給他看，我們2 人不理他，他就站起來動手打我，我
      一直閃躲到麵攤外2 人拉拉扯扯，張記看到張博凱打我，
      就跑到麵攤上的鉆板拿菜刀。」、於檢察官訊問時具結證
      稱：「當天我和張博凱在那裡喝酒，為了男人的性器官大
      小引起誤會，張博凱動手打我，並拉我要出去，我們就發
      生拉扯，過程中我有看到張記拿菜刀，張記看到我被張博
      凱打，就拿麵攤的菜刀，而張記是在張博凱受傷後，才將
      菜刀放回麵攤。」等語；證人即案發現場麵攤老闆娘張芸
      瑄於警詢中證稱：「我和『阿立』、『阿記』及博凱都認
      識，他們於99年11月8 日上午10點30分許，到我的麵攤消
      費，剛開始他們聊天聊得很愉快，大約在12點時，他們3
      人開始起口角，博凱就跑到我的麵攤外嗆『阿記、阿立出
      來啊』，結果3 個人拉扯在一起，拉扯到最後只有博凱、
      『阿立』還站在麵攤外，一轉眼我的菜刀救被『阿記』拿
      走，過沒多久博凱左邊頭部就流血，我沒看到是誰拿菜刀
      把博凱砍傷的。警方在現場扣案的菜刀是我所有。」、於
      檢察官訊問時證稱：「我是本件案發麵攤的老闆娘，我當
      時在店前煮粄條，前方就是馬路，因為張博凱的太太要買
      粄條給張博凱吃，鄔美足就站在我正對面，張記、黃進立
      及張博凱他們是在我店內後面起爭執，所以我是背對他們
      的，我切菜的位置是在我煮粄條地方的旁邊，我聽到他們
      起爭執，但我沒有轉身看，後來就看到張博凱走到店外站
      在我前方對黃進立及張記嗆聲，叫他們出來，我還是在煮
      粄條，後來黃進立和張記都有走出來，3 人在店外推來推
      去，後來張記就走到我切菜的地方，抽走我的菜刀，後來
      的情形我就沒有留意，我急著把粄條煮好讓鄔美足把張博
      凱帶回家。張記、黃進立及張博凱發生拉扯的地方就在我
      攤位前方而已，後我只聽到鄔美足說張博凱流血了，鄔美
      足就叫我打電話報警。」等語，互核一致。經查，證人黃
      進立為被告張記之友，且係與本案告訴人張博凱於事實欄
      一所示時、地發生爭執之人，是證人黃進立原已無甘冒其
      證述內容恐使其與友人張記反目成仇之風險，復於檢察官
      訊問時甚且甘犯偽證罪之刑責，憑空杜撰係被告張記於案
      發時刻確有擅自拿持案發麵攤所擺放之菜刀1 把之虛情，
      以此附和其爭執對象即告訴人張博凱所言，憑添證人張博
      凱及其妻鄔美足所證案發經過之可信性，並使被告張記恐
      因之罹於傷害刑責之動機及必要；而證人張芸瑄為案發現
      場麵攤之老闆娘，並自陳與被告張記、告訴人張博凱及證
      人黃進立均相識，另揆諸全卷，實查無任何證據足認證人
      張芸瑄與張記、黃進立、張博凱其中任一方有較密切之往
      來互動之誼，是更難認證人張芸瑄有何竟需甘冒偽證罪之
      風險，憑空捏造被告張記確曾於事實欄一所示時、地拿取
      其擺放於麵攤內之菜刀乙節，以偏袒告訴人張博凱並誣陷
      被告張記之理，是證人黃進立、張芸瑄前開所證，顯堪信
      為真，益徵證人張博凱、鄔美足所證被告張記於案發當日
      確曾拿取案發現場張芸瑄所營麵攤之菜刀1 把之事實，核
      與事實相符而堪以認定。再者，員警於案發現場即證人張
      芸瑄所經營之麵攤扣得之菜刀2 把，經送內政部警政署刑
      事警察局鑑定結果，編號01菜刀刀刃檢出男性DNA-STR 型
      別，與張博凱DNA-STR 型別相符，該型別在臺灣地區中國
      人分佈機率預估為1.05乘以10的負13次方，此有內政部警
      政署刑事警察局100 年5 月2 日刑醫字第1000045056號鑑
      定書1 份在卷足參；又證人張博凱於案發後當日前往行政
      院衛生署桃園醫院就診，經診斷結果受有頭部外傷併頭皮
      撕裂傷（4 公分），經縫合9 針，此傷勢之成因為因利器
      所致之撕裂傷，亦有衛生署桃園醫院診斷證明書、行政院
      衛生署桃園醫院100 年3 月15日桃醫病歷字第1000002223
      號函附卷足憑，是以，證人張博凱於案發當日所受頭部撕
      裂傷既係利器所造成，而案發現場麵攤所扣得菜刀2 把其
      中之一之刀刃上復確有證人張博凱之血跡，益徵證人張博
      凱、鄔美足所證張博凱於事實欄一所示時、地所受頭部外
      傷併頭皮撕裂傷之傷害，係遭持刀刃鋒利之菜刀1 把之人
      即被告張記所砍傷所致一節，顯與實情相符，洵堪認定。
（三）至被告張記固以前詞置辯，且證人黃進立於檢察官訊問時
      亦具結證稱：「案發當天我和張博凱正在拉扯，張博凱轉
      身就拐到撞到桌角跌倒，左邊臉部臉角部位就受傷了，張
      博凱就說張記拿刀砍他。張記沒有和張博凱發生拉扯、也
      沒有拿菜刀砍張博凱頭部。過程中我有看到張記拿菜刀，
      張記看到我被張博凱打，張記就拿麵攤的菜刀，但我沒有
      看到張記動手砍張博凱，張博凱是出來就跌倒了。」而證
      述被告張記固曾於其與告訴人張博凱爭執過程中拿持麵攤
      菜刀1 把，惟並未砍傷張博凱，張博凱係爭執過程中自行
      跌倒受傷云云。惟查，被告張記於警詢中先辯稱：「黃進
      立和張博凱發生拉扯，我把他們2 人拉開，他們兩人都已
      經喝醉了，身體軟趴趴，我過去拉，因為撞到麵攤的桌子
      ，麵攤的桌子也被我們撞倒，結果我們3 個都跌倒在地上
      ，我及張博凱、黃進立3 人從地上爬起來後，我看到張記
      頭上流血。張博凱站起來後繼續追打黃進立，黃進立看他
      流血後，沒有回手，站著讓他打，這時候張博凱轉過身去
      ，不小心自己跌倒，撞到麵攤的桌腳，桌子也倒掉，張博
      凱爬起來後繼續追打黃進立。」、於檢察官訊問時再辯稱
      ：「黃進立和張博凱發生扭打，我要把他們拉開，結果我
      們3 個人都跌倒在麵攤外面的桌子旁邊，桌子也倒下來了
      ，後來告訴人起身，他的頭部就流血。」而稱案發當時其
      為拉開爭執中之張博凱及黃進立而撞到麵攤桌子，該桌子
      即遭3 人撞倒，3 人並均跌倒在地，張博凱起身後，頭部
      即已受傷流血云云；惟嗣於本院審理中另改稱：「是黃進
      立、張博凱2 人發生糾紛，我去把他們2 人拉開，後來他
      們兩人就跌倒，可能是跌倒的時候菜刀掉下去，搞不好是
      張博凱跌倒之後擦到刀子就流血了。」而稱案發當時僅黃
      進立、張博凱2 人爭執倒地，張博凱並係在該次跌倒過程
      中受傷云云，是其所辯案發當天張博凱跌倒並因而致傷之
      經過，實已前後相異，而難逕信為真。再者，證人黃進立
      於檢察官訊問時另具結證稱：「案發當天我和張博凱正在
      拉扯，張博凱轉身就拐到撞到桌角跌倒，拉扯過程中我和
      張記沒有跌倒。」等語在卷，而否認其於案發當時有何與
      張博凱一同跌倒於地之情，其就案發當日究否曾與告訴人
      張博凱爭執而一同跌倒於地此一單純而無混淆誤認之虞之
      事實，所證竟與被告張記所辯情節迥不相同，則證人黃進
      立前開所證是否可信，更難逕認。況且，證人張芸瑄於檢
      察官訊問時業另證稱：「張記、黃進立及張博凱3 人拉扯
      之間沒有把我麵攤的桌子撞倒。」等語明確，而陳稱張記
      、黃進立及張博凱3 人於案發當時並無何因拉扯而撞倒麵
      攤桌子之事，所證爭執經過核與被告張記及證人黃進立所
      述情節迥然相異。準此，被告張記與證人黃進立係朋友關
      係，而渠2 人固均陳稱告訴人張博凱頭部傷勢系爭執過程
      中跌倒所致，惟所述張博凱之跌倒經過竟互不相符，且均
      與證人即與渠2 人並無特殊情誼關係之麵攤老闆娘張芸瑄
      所述相異，是堪認被告張記、證人黃進立此部分所述，乃
      各係為使被告張記脫免刑責所為之飾卸及迴護之詞，均無
      足採。
二、綜上所述，本件事證明確，被告張記傷害犯行洵堪認定，應
    予依法論罪科刑。
三、核被告張記所為，係犯刑法第277 條第1 項傷害罪。被告於
    95年間因偽造文書案件，經本院以95年度桃簡字第2855號刑
    事簡易判決判處有期徒刑3 月，如易科罰金，以銀元300 元
    即新臺幣900 元折算1 日確定，嗣經本院以96年度聲減字66
    01號刑事裁定減刑為1 月又15日確定，於96年11月14日易科
    罰金執行完畢，此有臺灣高等法院被告前案紀錄表1 份在卷
    足參。被告於前案有期徒刑執行完畢後，5 年內故意再犯本
    件有期徒刑以上之罪，為累犯，應依刑法第47條第1 項之規
    定，加重其刑。爰審酌被告張記於案發當時，僅係因見友人
    黃進立與告訴人張博凱2 人發生口角爭執及相互拉扯，竟即
    持刃口鋒利之菜刀1 把，往張博凱之頭部左側揮砍，此舉雖
    僅造成張博凱受有頭部外傷併4 公分之頭皮撕裂傷，惟被告
    張記所持用致張博凱成傷之工具危險性甚鉅，所攻擊之部位
    更屬人體要害，稍有不慎恐即造成嚴重傷害結果，手段甚劣
    ，且犯後猶矢口否認犯行、飾詞狡卸，態度非佳。幸告訴人
    張博凱該次所受傷害情節非鉅，另兼衡被告之犯罪動機、目
    的、所生危害等等一切情狀，量處如主文示之刑，並諭知易
    科罰金之折算標準。末查，被告張記用以於事實欄一所示時
    、地砍傷告訴人張博凱之菜刀1 支，係麵攤老闆娘張芸瑄所
    有，業據證人張芸瑄陳明在卷，而非被告張記所有之物，自
    不得宣告沒收，附此敘明。
據上論斷，應依刑事訴訟法第229 條第1 項，刑法第277 條第1
項、第47條第1 項、第41條第1 項前段，刑法施行法第1 條之1
第1 項、第2 項前段，判決如主文。
本案經檢察官蕭永昌到庭執行職務。
中    華    民    國   100    年    12    月    16    日
                  刑事第十一庭法  官  林蕙芳
以上正本證明與原本無異。
如不服本判決應於收受判決後10日內向本院提出上訴書狀，並應
敘述具體理由。其未敘述上訴理由者，應於上訴期間屆滿後20日
內向本院補提理由書( 均須按他造當事人之人數附繕本) 「切勿
逕送上級法院」。
                              書記官  莊凱男
中    華    民    國   100    年    12    月    27    日
附錄法條：
中華民國刑法第277條
（普通傷害罪）
傷害人之身體或健康者，處 3 年以下有期徒刑、拘役或 1 千元
以下罰金。
犯前項之罪因而致人於死者，處無期徒刑或 7 年以上有期徒刑
；致重傷者，處 3 年以上 10 年以下有期徒刑。